【裁判字號】    98,上訴,83
【裁判日期】    980316
【裁判案由】    偽證
【裁判全文】
臺灣高等法院高雄分院刑事判決          98年度上訴字第83號
上  訴  人
即  被  告    乙○○
上列上訴人因偽證案件，不服臺灣屏東地方法院97年度訴字第98
8 號中華民國97年11月25日第一審判決（起訴案號：臺灣屏東地
方法院檢察署96年度偵字第5990號），提起上訴，本院判決如下
：
     主  文
上訴駁回。
     事  實
一、緣方明寶（業經本院以96年度上訴字第1995號判決判處有期
    徒刑2 年，減為有期徒刑1 年）、鍾蔡秋美、乙○○（均經
    台灣屏東地方法院以96年度訴字第1223號判決判處有期徒刑
    1 年，減為有期徒刑6 月），共同基於毀壞他人建築物之犯
    意聯絡，未經甲○○之同意，推由乙○○及其他不知情之不
    詳姓名成年工人多人，於民國（以下同）92年9 月12日起至
    92年10月21日前某日起（拆除期間約10餘日），在屏東縣枋
    寮鄉○○○路67號，假借甲○○所拍得並於92年9 月3 日取
    得不動產權利移轉證書之加強磚造房屋（下稱系爭房屋，原
    為方明寶所有，未辦理保存登記，坐落在屏東縣枋寮段北勢
    寮小段1639-15 地號《蔡秋琴所有》、同段1639-27 地號《
    蔡秋琴所有》、同段1639-4地號《國有》土地上，面積為52
    1 平方公尺，拍賣價金新臺幣《下同》152 萬）遭颱風破壞
    ，欲加以整修為名，共同以怪手、乙炔等機具燒斷、破壞該
    屋之鋼骨、鋼架及鐵皮等方式，將系爭房屋全部拆除毀壞，
    足生損害於甲○○，甲○○於發現上情後，乃於94年6 月間
    ，向臺灣屏東地方法院檢察署對方明寶提出告訴，經檢察官
    偵辦後於95年3 月9 日起訴方明寶涉犯毀壞他人建築物罪（
    該起訴事實認乙○○不知情），甲○○並於95年3 月1 日向
    台灣屏東地方法院民事庭起訴請求方明寶、蔡秋琴返還價金
    。詎乙○○竟基於偽證之犯意，於95年7 月27日16時許，在
    該院民事第一法庭，於該院民事庭審理95年度訴字第123 號
    返還價金事件作證時，經審判長諭知具結之義務、偽證之處
    罰規定，及命朗讀結文，乙○○並已供前具結，惟就審判長
    所訊問：「為何去拆除（系爭房屋）？」之系爭房屋是否可
    歸責於方明寶、蔡秋琴致給付不能而於案情有重要關係之事
    項，虛偽陳述而證稱：「要拆除之前，我有去找原告（甲○
    ○），他說要拆就拆，拆完了原告才來阻止我」等語，而為
    虛偽陳述。
二、案經台灣屏東地方法院刑事庭移送臺灣屏東地方法院檢察署
    檢察官偵查起訴。
    理  由
壹、証据能力部分：
    按被告以外之人於偵查中向檢察官所為之陳述，除顯有不可
    信之情況外，得為證據，刑事訴訟法第159 條之1 第2 項定
    有明文，本件證人甲○○、鍾蔡秋美於偵查中向檢察官所為
    之陳述，雖屬傳聞證據，惟現階段刑事訴訟法規定，檢察官
    代表國家偵查犯罪、實施公訴，依法有訊問被告、證人及鑑
    定人之權，實務運作時，檢察官於偵查中向被告以外之人所
    取得之陳述，原則上均能遵守法律規定，不致違法取供，其
    可信度極高，且上訴人乙○○並未提出有何顯不可信之情形
    ，是證人甲○○、鍾蔡秋美於偵查中之證言，自得為證據。
貳、實體部分：
一、訊之上訴人乙○○固坦承於台灣屏東地方法院民事庭作證時
    證稱甲○○說要拆（系爭房屋）就拆之證言之事實，惟矢口
    否認有為偽證之犯行，辯稱：我說的是事實云云。惟查：
（一）上訴人乙○○確有於上揭時地為上開證言等事實，業據上
      訴人乙○○坦承不諱，並有台灣屏東地方法院95年度訴字
      第123 號返還價金事件言詞辯論筆錄、證人結文在卷足憑
      （見卷附之台灣屏東地方法院95年度訴字第123 號民事卷
      第53頁、第57頁），堪信上訴人乙○○此部分之自白與事
      實相符，而可採信。
（二）上訴人乙○○雖辯稱：甲○○說要拆就拆，我說的是事實
      云云，惟證人甲○○於偵查中證稱：「（在乙○○要拆你
      的鐵皮屋之前有無向你說過？）沒有」、「（據乙○○在
      法院作證時稱：在動工前我去找甲○○，我剛好在超商有
      遇到甲○○，我說你那個房屋有些損壞破損的要拆，我有
      跟他說可能整片鐵皮屋都要拆掉，你說要拆就去拆，有無
      此事？）絕無此事。我在他要拆我房子前，根本沒有與他
      碰過面，也沒有說過要拆就去拆，或者要整理就去整理這
      些話」、「（有沒有任何人方明寶或是蔡秋美向你說房子
      要拆或是要整理之事？）有的。是蔡秋美，她來我家找我
      那是第二次點交之前的事，她說房子要整理，我說等點交
      完再說，結果在未點交之前房子就拆掉了」、「（所以你
      很明確表示要等點交完才說？）是的。我沒有答應她，她
      還有找人打電話給我，但是我都沒有答應」等語（見96
      年度偵字第5990號卷第35頁、第36頁），核與甲○○於原
      審審理95年度訴字第305 號方明寶所犯毀壞他人建築物案
      件中所證相符，甲○○於本院審理時仍稱：被告亂說等語
      （見98年3 月2 日本院審判筆錄）。又上訴人乙○○於95
      年10月30日受檢察官訊問時證稱：「（屏東縣枋寮鄉○○
      ○路67號華盛頓幼兒園，你是否有去拆除過？）我在颱風
      過後去整理，不是拆除」、「（你說的整理是何意？）是
      整修，把鐵柱子壞的部分拿掉，鐵皮也拿掉，還有清理地
      上的雜物」、「（你說的整理或整修就是你上述的內容嗎
      ？）是的，沒有其它內容」、「（你共在那裡整理或整修
      幾天？）至少12天以上，一天二千元，這是我自已的工錢
      部份，我是用乙炔切割鋼架及鐵皮，另外還有二個人搬東
      西，這二個人也是我負責叫來的，他們2 人一天是一千五
      百元。另外我們去之前有用怪手拆，但我不知道是誰」、
      「（你去整理有無停止過？）都沒有」、「（你去工作之
      前有無問過甲○○？）我去工作之前有問過甲○○本人是
      否可以整理，他說要整理就去整理」、「（你剛剛說的整
      理跟拆房子有何不一樣？）因為壞了所以把他全拆掉」、
      「（你去工作的過程甲○○是否有去阻止？）有，在做了
      十天左右」等語（見卷附之原審95年度訴字第305 號刑事
      卷第98頁、第99頁），而證人鍾蔡秋美於方明寶所犯毀壞
      他人建築物案件偵查中亦結證稱：「（那個地方有無重新
      拆除重建？）我與甲○○講好要租那個房子，剛好遇到颱
      風，把屋頂的鐵片、鐵條吹毀，因為那麼多小朋友在那裡
      唸書，我不處理不行，我有去找甲○○說要整修鐵片，甲
      ○○他說那個要整理，事情是颱風後的事，有一年以上的
      時間了」、「（你有無請誰來處理？）工人是我找的」、
      「（你找工人來時甲○○有無阻擋？）剛處理時甲○○有
      去阻擋，他說那邊要先放著」等語（見卷附之94年度交查
      字第149 號卷第24頁），由上訴人乙○○及證人鍾蔡秋美
      之上開所述可知，系爭房屋確實僅因風災而受有局部之損
      害，惟尚可整修修復，並未達整棟毀壞至不能使用之狀態
      ；況系爭房屋之拍定價格為152 萬元，價值不菲等情，有
      台灣屏東地方法院不動產權利移轉證書在卷足憑（見卷附
      之94年度他字第476 號卷第4 頁），甲○○豈可能說「要
      拆就拆」？且如上所述，系爭房屋既未到達不堪使用之程
      度，其與旁之房屋結合後又為一外觀完整之屋舍，甲○○
      又豈會同意他人單獨將系爭房屋拆除？再拆除他人房屋，
      事涉刑責及損害賠償責任，拆除人為求自保，衡情應書立
      契約，訂明拆除範圍、方法及費用之負擔，以杜糾紛，惟
      上訴人乙○○與鍾蔡秋美、方明寶竟在未訂立書面契約之
      情形下，辯稱僅依據甲○○之口頭承諾，即僱工拆除他人
      建築物，顯與常情不符，不足採信。又上訴人乙○○與鍾
      蔡秋美、方明寶因拆除系爭房屋之犯行，分別經台灣屏東
      地方法院及本院判處有罪在案，有台灣屏東地方法院96年
      度訴字第1223號判決書、本院96年度上訴字第1995號判決
      書可憑，亦足徵甲○○並未同意上訴人乙○○與鍾蔡秋美
      、方明寶等人拆除系爭房屋，上訴人乙○○於台灣屏東地
      方法院民事庭之上開所證顯係虛偽陳述，不足採信。
（三）上訴人乙○○與鍾蔡秋美、方明寶等人共犯毀壞他人建築
      物罪，依法得拒絕證言，惟檢察官於95年3 月9 日起訴方
      明寶涉犯毀壞他人建築物罪之起訴事實係認定被告不知情
      等情，有臺灣屏東地方法院檢察署檢察官94年度偵續字第
      52號起訴書可憑，是台灣屏東地方法院民事庭於95年7 月
      27日命上訴人乙○○作證時，雖未告以得拒絕證言，然依
      斯時之民事訴訟事件之卷內資料，審判長於訊問被告前，
      非必然可知悉被告涉有毀壞他人建築物罪嫌，且被告於作
      證前亦未陳明或釋明，則審判長未將拒絕證言之權利告知
      被告，亦於法無違，併此敘明。
    綜上所述，因甲○○已陳明沒有同意拆除房屋，已如前述，
    且系爭房屋之拍定價格為152 萬元，價值不菲，甲○○豈可
    能說「要拆就拆」，且系爭房屋並未到達不堪使用之程度，
    其與旁邊之房屋結合後又為一外觀完整之屋舍，甲○○又豈
    會同意他人單獨將系爭房屋拆除，足見上訴人乙○○有偽証
    情事，事證明確，上訴人乙○○所辯係卸責之詞，不足採信
    ，其犯行已堪認定。
二、核上訴人乙○○所為，係犯刑法第168 條之偽證罪。
三、原審適用刑法第168 條，中華民國96年罪犯減刑條例第2 條
    第1 項第3 款、第7 條規定，並審酌上訴人乙○○做偽証，
    行為影響司法公正甚鉅，犯罪後猶空言否認，態度不佳，及
    其犯罪之動機、目的、手段等一切情狀，量處有期徒刑8 月
    。又以上訴人乙○○之犯罪時間在96年4 月24日以前，且所
    犯罪名，合於減刑條件，予以減刑二分之一為有期徒刑4 月
    。經核原判決認事用法並無不合，量刑及依法減刑亦屬適當
    ，上訴人乙○○上訴否認犯罪，為無理由，應予駁回。
據上論斷，應依刑事訴訟法第368條，判決如主文。
本案經檢察官許美女到庭執行職務。
中    華    民    國    98    年    3     月    16    日
              刑事第六庭    審判長法  官  王憲義
                                  法  官  邱永貴
                                  法  官  張盛喜
以上正本證明與原本無異。
如不服本判決應於收受本判決後10日內向本院提出上訴書狀，其
未敘述上訴理由者，並得於提起上訴後10日內向本院補提理由書
狀（均須按他造當事人之人數附繕本）「切勿逕送上級法院」。
中    華    民    國    98    年    3     月    16    日
                                  書記官  黃一秋
附錄本判決論罪科刑法條：
刑法第168條
於執行審判職務之公署審判時或於檢察官偵查時，證人、鑑定人
、通譯於案情有重要關係之事項，供前或供後具結，而為虛偽陳
述者，處7 年以下有期徒刑。


司法院資訊處製作；財團法人民間司法改革基金會備份。
